【裁判字號】    97,交抗,780
【裁判日期】    970704
【裁判案由】    違反道路交通管理處罰條例
【裁判全文】
臺灣高等法院交通事件裁定             97年度交抗字第780號
抗  告  人
即受處分人  甲○○
上列抗告人因違反道路交通管理處罰條例案件，不服臺灣板橋地
方法院中華民國97年5 月30日所為裁定（97年度交聲字第944 號
），提起抗告，本院裁定如下：
    主  文
抗告駁回。
    理  由
一、抗告意旨略以：抗告人行經該交岔路口係尾隨大型公車而行
    ，而該路口燈光號誌設計不良，該北門街係寬達15米道路，
    號誌僅設於道路右側，而左轉車輛接近路口時通常會靠左側
    行駛，即無法察覺該號誌變化；又其於對面陸僑亦設置一號
    誌，但車輛尾隨高度較高車輛而行，後車無法察覺燈光號誌
    變化，當日抗告人即因尾隨公車左轉行駛，因無法察覺號誌
    變化而不慎違規紅燈左轉，而非蓄意違反交通法規；該裁罰
    係依道路交通管理條例第53條第1 項規定，並依違反道路交
    通管理事件統一裁罰標準表裁罰新台幣1800元，然依同條第
    2 項規定，紅燈右轉行為同裁罰標準表為裁罰新台幣600 元
    ，紅燈右轉之罰鍰較一般闖紅燈罰鍰為輕，係因其紅燈右轉
    為匯入同方向之車流，較直行或左轉闖紅燈妨害車流程度為
    輕，因此裁罰較輕。本案之情事，係由順行單行道之北門街
    左轉至同為順行單行道公館街，匯入車流之影響和紅燈右轉
    同，應為同樣裁罰，而非逕以闖紅燈認定，應認以紅燈右轉
    之裁罰為當；原裁決書說明此情形之紅燈法未有明文規定，
    且法院未著有相關判例，應係法有漏洞，未針對此左轉情況
    加以規範，從平等原則觀之，相同的事情應為相同的處理，
    不同的事情為不同的處理，本案為從順行單行道左轉至順行
    單行道，皆未逆向行駛，亦未穿越車流，造成其他方向車流
    之障礙，應與紅燈右轉之情形等同視之，然道路交通管理條
    例未明文規定本案之情形，應可類推適用同法第53條第2 項
    ，以彌補法之闕漏，作有利於抗告人為法律適用云云。
二、按汽車駕駛人，行經有燈光號誌管制之交岔路口闖紅燈者，
    處新臺幣1800元以上5400元以下罰鍰，並記違規點數三點，
    道路交通管理處罰條例第53條第1 項、第63條第1 項第3款
    分別定有明文。
三、經查：
  (一)本件抗告人即受處分人甲○○於民國97年2 月17日16時20分
    許，騎乘車牌號碼HK9-241 號重型機車，行經臺北縣板橋市
    ○○街與公館街交岔路口時，因駕車行經有燈光號誌管制之
    交岔路口，有闖紅燈（紅燈左轉）之違規，經臺北縣政府警
    察局板橋交通分隊（下簡稱原舉發機關）值勤員警當場攔停
    ，並依違反道路交通管理處罰條例第53條第1 項之規定，填
    製北縣警交字第C00000000 號舉發違反道路交通管理事件通
    知單（下簡稱舉發通知單）舉發，嗣經交通部公路總局臺北
    區監理所板橋監理站（下簡稱原處分機關）於97年4 月17日
    以板監裁字第裁41-C00000000號違反道路交通管理事件裁決
    書（下簡稱裁決書）裁處罰鍰新臺幣（下同）1,800 元，並
    依同條例第63條第1 項第3 款（裁決書漏載「第1 項第3 款
    」，應予補充）記違規點數3 點。
  (二)受處分人上開駕車行經有燈光號誌管制之交岔路口闖紅燈（
    紅燈左轉）之違規，經員警當場攔停舉發，嗣經原處分機關
    裁罰等情，為受處分人所不否認，且有前揭舉發通知單、裁
    決書各1 紙在卷足憑，是受處分人確有前揭違規事實，要無
    疑義。雖受處分人以前詞置辯，惟按道路交通管理處罰條例
    第53條於94年12月28日經修正公布，並自95年7 月1 日施行
    ，該條於修正後另列第2 項「紅燈右轉」行為，應處以新臺
    幣600 元以上1800元以下罰鍰之規定，參酌其立法理由：「
    汽車紅燈右轉之違規行為，其嚴重性未若闖紅燈『直行、左
    轉彎或迴轉』者，爰將紅燈右轉之行為另規定於第2 項，並
    另為罰則之規定」等語，可知第53條第2 項之立法理由已經
    區別紅燈右轉之處罰方式與紅燈左轉不同，故此項修正僅就
    紅燈右轉行為處以較輕之罰鍰，並不包含紅燈左轉，受處分
    人認為紅燈左轉應準用紅燈右轉之規定處罰，應係對法條之
    誤解。
  (三)綜上，本件受處分人騎車行經有燈光號誌管制之交岔路口紅
    燈左轉之違規行為，應堪認定，原處分機關援引道路交通管
    理處罰條例第53條第1 項之規定裁處罰鍰1,800 元，並依同
    法第63條第1 項第3 款之規定，記違規點數3 點，依法並無
    不合，原審因認本件異議人聲明異議，為無理由，應予駁回
    ，經核並無不當。本件原裁定敘明道路交通管理處罰條例第
    53條第2 項之立法理由已經區別紅燈右轉之處罰方式與紅燈
    左轉不同，故此項修正僅就紅燈右轉行為處以較輕之罰鍰，
    並不包含紅燈左轉，受處分人認為紅燈左轉應準用紅燈右轉
    之規定處罰，應係對法條之誤解，所為上揭違規行為足堪認
    定，抗告意旨仍執前詞提起抗告，核無理由，應予駁回。
據上論結，應依道路交通管理處罰條例第89條、道路交通案件處
理辦法第26條，刑事訴訟法第412 條，裁定如主文。
中    華    民    國    97    年    7     月    4     日
                  刑事第十五庭審判長法  官   吳昭瑩
                                    法  官   李釱任
                                    法  官   李正紀
以上正本證明與原本無異。
不得再抗告。
                                    書記官    鄭信昱
中    華    民    國    97    年    7     月    7     日


司法院資訊處製作；財團法人民間司法改革基金會備份。
